【裁判字號】    95,訴,1052
【裁判日期】    951017
【裁判案由】    槍砲彈藥刀械管制
【裁判全文】
臺灣板橋地方法院刑事判決              95年度訴字第1052號
公  訴  人  臺灣板橋地方法院檢察署檢察官
被      告  甲○○
選任辯護人  洪瑞悅律師
            賴玉山律師
上列被告因違反槍砲彈藥刀械管制條例案件，經檢察官提起公訴
（95年度偵字第2000號），本院判決如下：
    主  文
甲○○未經許可，寄藏可發射子彈具有殺傷力之改造槍枝，處有
期徒刑壹年拾月，併科罰金新臺幣拾萬元，罰金部分如易服勞役
，以新臺幣壹仟元折算壹日。緩刑伍年，緩刑期間付保護管束。
扣案可發射子彈具有殺傷力之仿ＷＡＬＴＨＥＲ廠ＰＰＫ／Ｓ型
半自動手槍改造之手槍壹支（槍枝管制編號：00000000
00號，含彈匣壹個）沒收之。
    事  實
一、甲○○明知非經主管機關許可，不得寄藏槍砲彈藥刀械管制
    條例所管制之具有殺傷力之各類槍砲，竟基於寄藏可發射子
    彈具有殺傷力之改造槍枝之犯意，於民國91年12月10日下午
    2 時許，在臺北縣中和市僑福保齡球館內，受真實姓名年籍
    不詳綽號「阿偉」之成年男子託付，代為保管仿ＷＡＬＴＨ
    ＥＲ廠ＰＰＫ／Ｓ型半自動手槍製造之槍枝，換裝土造金屬
    槍管而成之改造手槍，機械性能良好，可供擊發適用之子彈
    ，具有殺傷力之改造手槍一支（槍枝管制編號：00000
    00000號，含彈匣一個）與不具殺傷力之金屬玩具子彈
    二顆。甲○○收受「阿偉」所委託交付之前開具有殺傷力之
    改造手槍之後，即將之置於機車置物箱內，嗣於95年1 月13
    日晚間9 時30分許，甲○○騎乘機車在臺北縣中和市○○路
    208 巷46弄8 號前，為警當場查獲，並於機車置物箱內起出
    前開具有殺傷力之改造手槍一支與不具殺傷力之金屬玩具子
    彈二顆。
二、案經臺北縣政府警察局報告臺灣板橋地方法院檢察署檢察官
    偵查起訴。
    理  由
甲、證據能力：
一、證人陳資源在警詢中之證述：
  (一)按被告以外之人於審判外之言詞或書面陳述，除法律有規定
    者外，不得作為證據，刑事訴訟法第159 條第1 項定有明文
    ，此即學理上所稱「傳聞證據排除法則」。又被告以外之人
    於審判外之陳述，雖不符同法第159 條之1 至第159 條之4
    之規定，而經當事人於審判程序同意作為證據，法院審酌該
    言詞陳述或書面陳述作成時之情況，認為適當者，亦得為證
    據。當事人、代理人或辯護人於法院調查證據時，知有第15
    9 條第1 項不得為證據之情形，而未於言詞辯論終結前聲明
    異議者，視為有前項之同意，此則據同法第159 條之5 規定
    甚明。而鑒於採用傳聞證據排除法則之重要理由之一，係因
    傳聞證據未經當事人之反詰問予以覈實，若當事人願放棄對
    原供述人之反對詰問時，原則上即可承認該傳聞證據之證據
    能力，而揆諸我國刑事訴訟法第159 條之5 之立法理由，除
    參照前述傳聞證據排除法則之基本法理外，亦參考日本刑事
    訴訟法第326 條之立法例，查日本刑事審判實務之運作，有
    關檢察官及被告均同意作為證據之傳聞書面材料或陳述，可
    直接援引該國刑事訴訟法第326 條作為傳聞例外之法律依據
    ，僅在檢察官與被告不同意之情況下，乃須根據其他傳聞例
    外規定俾以斟酌該等書面材料或陳述是否具有證據能力，在
    當事人間無爭執之案件中，傳聞證據基本上均可依據前引規
    定提出於法院使用。據此，我國刑事訴訟法第159 條之5 之
    適用應可作同上之解釋，本件證人陳資源在警詢中所為之陳
    述，固為被告以外之人在審判外之陳述，係屬傳聞證據，惟
    公訴人、被告及其辯護人就前開審判外之陳述，迄於言詞辯
    論終結前未為異議之聲明，而本院審酌彼陳述作成時之情況
    ，核無違法取證及證明力明顯過低之瑕疵，亦認為以之作為
    證據為適當，故依諸上開規定及說明，前引證人陳資源在警
    詢中之陳述是否屬於傳聞之例外，無庸先行考量刑事訴訟法
    第159 條之1 第2 項、第159 條之2 、第159 條之3 等規定
    ，得逕依同法第159 條之5 規定作為證據。
二、內政部警政署刑事警察局95年2 月13日刑鑑字第0950010511
    號槍彈鑑定書：
    按「被告以外之人於審判外之言詞或書面陳述，除法律有規
    定者外，不得作為證據」，刑事訴訟法第159 條第1 項固定
    有明文，然「鑑定之經過及其結果，應命鑑定人以言詞或『
    書面』報告」，同法第206 條第1 項亦規定甚明，是鑑定人
    以書面為鑑定報告提出於法院，依刑事訴訟法第159 條第1
    項立法理由及同法第206 條第1 項規定，即具有證據能力。
    又法院或檢察官得囑託醫院、學校或其他相當之機關、團體
    為鑑定，或審查他人之鑑定，並準用第203 條至第206 條之
    1 之規定，刑事訴訟法第208 條第1 項亦定有明文。依此，
    檢察官對於偵查中之案件，認須實施鑑定者，固應就具體個
    案，選任鑑定人或囑託鑑定機關（團體）為之；但對於司法
    警察機關調查中之案件，或有量大或急迫之情形，為因應實
    務之現實需求，如檢察官針對該類案件之性質（例如：查扣
    之毒品必須檢驗其成份、對施用毒品之犯罪嫌疑人必須檢驗
    其體內有無毒品代謝反應、對於查扣之槍砲彈藥必須檢驗有
    無殺傷力、對違反野生動物保育法案件必須鑑定是否屬於保
    育類動物案件等），認為當然有鑑定之必要者，經參考法務
    部92年5 月20日法檢字第092080203 號函送之法務部「因應
    刑事訴訟法修正工作小組」研討之刑事訴訟法修正相關議題
    第21則之共識結論，以及臺灣高等法院於92年8 月1 日舉行
    之刑事訴訟法新制法律問題研討會第三則法律問題研討結果
    之多數說（載於司法院92年8 月印行「刑事訴訟法新制法律
    問題彙編」第15頁至第18頁），基於檢察一體原則，得由該
    管檢察長對於轄區內之案件，以事前概括選任鑑定人或囑託
    鑑定機關（團體）之方式，俾便轄區內之司法警察官、司法
    警察對於調查中之此類案件，得即時送請事前已選任之鑑定
    人或囑託之鑑定機關（團體）實施鑑定，該鑑定人或鑑定機
    關（團體）亦應視同受承辦檢察官所選任或囑託而執行鑑定
    業務，其等出具之書面鑑定報告應屬刑事訴訟法第206 條所
    定之傳聞例外，當具有證據能力（法務部92年9 月1 日法檢
    字第0920035083號函可供參照）。從而，本件扣案槍彈，經
    由查獲之警察單位依先前轄區檢察署檢察長事前概括選任槍
    彈鑑定機關即內政部警政署刑事警察局實施鑑定，該鑑定機
    關所出具之95年2 月13日刑鑑字第0950010511號槍彈鑑定書
    即具有證據能力而得為本案之證據。
三、改造手槍之照片部分：
    所謂「傳聞證據」之定義係指「審判外」所為之「陳述或所
    發生之敘述性動作」，而提出於法庭用來證明該敘述事項之
    真實性之證據（參照王兆鵬、陳運財等著前揭書第49、50頁
    ）。其中「敘述性動作」乃指使人可得而知其意涵之動作。
    基本上，證據係在公判庭上經過調查程序後方得以被採用。
    因此，以公判庭為基準以考量證據之性質時，「傳聞證據」
    自屬以公判庭外之供述為內容之證據。即係透過人之意思活
    動予以傳達，即供述者對於有關體驗之事實，經由知覺、記
    憶、表現、敘述或敘述性動作等過程予以傳達，故亦稱之為
    「供述證據」。此與「非供述證據」（非傳聞證據），即非
    透過人之意思活動予以傳達之證據，如物證、書證等之不同
    ，在於人之傳達、保存之正確度無法與物證、書證相比。因
    照相係屬機械性記錄特徵，也就是認識對象的是照相鏡頭，
    透過鏡頭形成的畫面映寫入膠卷，然後還原於照相紙上，故
    照相中不含有人的供述要素，再現實情形與作為傳達結果的
    照相，在內容上的一致性是透過機械的正確性來加以保障的
    ，在照相中，並不存在人對現實情形的知覺、記憶，在表現
    時經常可能發生的錯誤（如知覺的不準確、記憶隨時間推移
    而發生的變化），故照相當然是非供述證據（參照石井一正
    著，陳浩然譯，【日本實用刑事證據法】一書第145 頁、第
    146 頁，西元2000年5 月1 版1 刷）。易言之，上開改造手
    槍之照片部分，乃警方依機械之方式所留存之影像，並非供
    述證據，無傳聞法則適用，且對「被告曾寄藏本件改造槍枝
    」之待證事實，具有相當之關聯性，而具有證據能力。
乙、認定犯罪事實所憑之證據及其理由：
    訊據被告甲○○對於上揭犯罪事實均坦承不諱。此外，復有
    具殺傷力之改造手槍一支（槍枝管制編號00000000
    00號，含彈匣一個），扣案足資佐證，並有上開槍枝之照
    片在卷足憑（見偵查卷第31頁）。又扣案之上開槍枝，經送
    內政部警政署刑事警察局鑑定結果認：「送鑑改造手槍一支
    （槍枝管制編號0000000000），認係由仿ＷＡＬ
    ＴＨＥＲ廠ＰＰＫ／Ｓ型半自動手槍製造之槍枝，換裝土造
    金屬槍管而成之改造手槍，機械性能良好，可供擊發適用之
    子彈，認具殺傷力」等情，此有該局95年2 月13日刑鑑字第
    0950010511號槍彈鑑定書在卷足憑（見偵查卷第40-42 頁）
    。況扣案之上開具有殺傷力之改造手槍，確係被告所寄藏，
    而在被告所騎乘之機車置物箱內被警方查獲一節，亦經證人
    陳資源在警詢中證述明確（見偵查卷第11-12 頁）。稽諸前
    揭事證，本案事證明確，被告犯行堪以認定，應予依法論科
    。
丙、論罪科刑之理由、應適用之法條、科刑審酌事由及沒收之宣
    告：
一、按所謂寄藏改造槍枝，係指受寄他人之改造槍枝，為之隱藏
    而言（最高法院30年度非字第57號判例、51年度臺上字第87
    號判例參照）。故核被告所為，係犯槍砲彈藥刀械管制條例
    第8 條第4 項之未經許可，寄藏可發射子彈具有殺傷力之改
    造槍枝罪。又按槍砲彈藥刀械管制條例係將「持有」與「寄
    藏」為分別之處罰規定，則單純之「持有」，固不包括「寄
    藏」，但「寄藏」之受人委託代為保管，其保管之本身所為
    之「持有」，既係「寄藏」之當然結果，法律上自宜僅就「
    寄藏」行為包括之評價，不應另就「持有」予以論罪（參照
    最高法院74年度臺上字第3400號判例）。即被告寄藏前開改
    造槍枝所為之「持有」行為，揆諸前開判例，該「持有」行
    為係「寄藏」之當然結果，不應另就「持有」予以論罪。被
    告行為後，刑法第59條之規定，業於94年2 月2 日修正公布
    ，於95年7 月1 日施行，由原所定「犯罪之情狀可憫恕者，
    得酌量減輕其刑」，修正為「犯罪之情狀顯可憫恕，認科以
    最低刑度仍嫌過重者，得酌量減輕其刑。」惟此規定，為法
    院就刑之酌減審認標準見解之明文化，非屬法律之變更，有
    最高法院95年度第8 次刑事庭會議紀錄可考。再審酌被告年
    輕識淺，其所寄藏具有殺傷力之槍枝僅有一支，槍枝數量不
    多，況被告目前仍係學生，且其犯後業已坦承犯行，甚有悔
    意，依前揭情況，衡情顯可憫恕，而被告寄藏改造槍枝之犯
    行，係觸犯三年以上十年以下有期徒刑之重典，認科最低刑
    度三年仍嫌過重，爰依刑法第59條規定酌減其刑。
二、爰審酌被告寄藏具有殺傷力之改造手槍，數量僅有一枝，仍
    對於社會治安與個人安全有危害之虞，惟被告犯罪後坦承犯
    行，尚有悔意，態度甚佳等一切情狀，量處如主文所示之刑
    。又按「行為後法律有變更者，適用行為時之法律。但行為
    後之法律有利於行為人者，適用最有利於行為人之法律」，
    刑法第2 條第1 項定有明文。被告犯上開寄藏槍枝罪時，刑
    法第42條第2 項前段規定：「易服勞役以（銀元）一元以上
    三元以下折算一日。」又被告在上開行為時之罰金易服勞役
    折算標準，業據修正前罰金罰鍰提高標準條例第2 條前段規
    定，就其原定數額提高為一百倍折算一日，則本件被告行為
    時之易服勞役折算標準，應以銀元三百元折算一日，即新臺
    幣九百元折算一日。惟95年7 月1 日修正公布施行之刑法第
    42條第3 項前段規定：「易服勞役以新臺幣一千元、二千元
    或三千元折算一日。」比較修正前後之易服勞役折算標準，
    以修正後之規定，較有利於被告，則應依刑法第2 條第1 項
    後段規定，適用修正後之刑法第42條第3 項前段規定，就宣
    告罰金刑部分，定如易服勞役之折算標準，以資懲儆。
三、復按被告於行為後，刑法於94年2 月2 日修正公布，95年7
    月1日 施行，有關緩刑之規定，犯罪在新法施行前，新法施
    行後裁判，緩刑之宣告，應適用新法第74條之規定，有最高
    法院95年度第8 次刑事庭會議紀錄可考。另依修正後刑法第
    2 條第2 項規定，非拘束人身自由之保安處分，適用裁判時
    之法律，合先敘明。本院審酌被告前未曾受有期徒刑以上刑
    之宣告，此有卷附臺灣高等法院被告前案紀錄表可稽，被告
    因一時失慮，偶罹刑典，歷此偵審程序及罪刑之宣告後，應
    知警惕而無再犯之虞，因認所宣告之刑以暫不執行其刑為適
    當，揆諸上開說明，爰依修正後刑法第74條第1 項第1 款規
    定，宣告緩刑五年，以勵自新。惟為確實使被告有正確之法
    律觀念並提供必要之協助及督促，且依其所犯情節認有加以
    追蹤觀護之必要，亦併依修正後刑法第93條第1 項之規定，
    宣告緩刑期間付保護管束，俾由地方法院檢察署之觀護人予
    以適當之督促，並發揮附條件緩刑制度之立意及避免短期自
    由刑執行所肇致之弊端，以觀後效。
四、扣案可發射子彈具有殺傷力之仿ＷＡＬＴＨＥＲ廠ＰＰＫ／
    Ｓ型半自動手槍改造之手槍一支（槍枝管制編號：0000
    000000號，含彈匣一個），係屬違禁物，爰一體適用
    修正後刑法第38條第1 項第1 款規定，不問屬於犯罪行為人
    與否，均宣告沒收之。至扣案玩具子彈二顆，經送內政部警
    政署刑事警察局鑑定結果認：「送鑑改造子彈成品二顆，認
    均係由玩具金屬彈殼加裝直徑約6.8 ｍｍ金屬彈頭而成之改
    造子彈，經採驗一顆實際試射，無法擊發，認不具殺傷力」
    等情，此有該局95年2 月13日刑鑑字第0950010511號槍彈鑑
    定書在卷足憑（見偵查卷第40-42 頁），足徵扣案之上開子
    彈二顆，因不具有殺傷力，故該等子彈並非屬於違禁物，且
    被告並未以之做為犯罪之工具，該等子彈二顆，爰不宣告沒
    收，附此敘明。
據上論斷，應依刑事訴訟法第299 條第1 項前段，槍砲彈藥刀械
管制條例第8 條第4 項，刑法第11條、第2 條第1 項、第2 項、
第59條、第42條第3 項、第74條第1 項第1 款、第93條第1 項、
第38條第1 項第1 款，判決如主文。
本案經檢察官王聖涵到庭執行職務。
中    華    民    國    95    年    10    月    17    日
              刑事第十九庭  審判長法  官  許必奇
                                  法  官  曾正耀
                                  法  官  鄧雅心
以上正本證明與原本無異。
如不服本判決，應於判決送達後10日內，向本院提出上訴狀。
                                  書記官  金和國
中    華    民    國    95    年    10    月    17    日
附錄：
槍砲彈藥刀械管制條例第8條：
未經許可，製造、販賣或運輸鋼筆槍、瓦斯槍、麻醉槍、獵槍、
空氣槍或第4條第1項第1款所定其他可發射金屬或子彈具有殺傷
力之各式槍砲者，處無期徒刑或5年以上有期徒刑，併科新臺幣1
千萬元以下罰金。
未經許可，轉讓、出租或出借前項所列槍枝者，處 5 年以上有期
徒刑，併科新臺幣 1 千萬元以下罰金。
意圖供自己或他人犯罪之用，而犯前二項之罪者，處無期徒刑或
 7 年以上有期徒刑，併科新臺幣 1 千萬元以下罰金。
未經許可，持有、寄藏或意圖販賣而陳列第 1 項所列槍枝者，處
 3年以上10年以下有期徒刑，併科新臺幣700萬元以下罰金。
第 1 項至第 3 項之未遂犯罰之。


司法院資訊處製作；財團法人民間司法改革基金會備份。
